【裁判字號】    90,上訴,1101
【裁判日期】    900830
【裁判案由】    偽造文書等
【裁判全文】
臺灣高等法院臺南分院刑事判決          九十年度上訴字第一一一號       Ｃ
      上  訴  人
      即自訴人    乙  ○  ○
      被      告  甲  ○  ○
右上訴人因被告偽造文書等案件，不服臺灣雲林地方法院九十年度自字第二二號中華
民國九十年七月十一日第一審判決，提起上訴，本院判決如左：
      主      文
上訴駁回。
      理      由
一、自訴意旨略以：被告甲○○於民國八十五年間擔任台灣省嘉雲區車輛行車事故鑑
    定委員會主任委員及鑑定會議主席，為刑法上之公務員，竟基於登載不實公文書
    之犯意，就八十五年三月四日，自訴人之子蘇倍增駕駛車號ＵＳＸ－七七二號，
    在雲林縣斗六市○○路往林內行向外側車道，與朱克恭駕駛車號ＭＨＨ－二七七
    號對向衝撞之車禍案件，在鑑定意見書之公文書內，登載「蘇車：車頭前方損壞
    （照片）」、「路況：縣道、雙線道」、「朱克恭˙˙˙駕駛重型機車由西向往
    東方向駛經雲林縣斗六市○○路黑松汽水廠前，適蘇倍增駕駛輕型機車自對向駛
    來，二車碰撞肇事」、「據乙○○（死者之父）應警訊稱：蘇倍增是逆向行駛無
    錯，但發生車禍之地點離我斗六住處巷口的四間樓戶之距離才會逆向行駛」、「
    依調查報告表（三）所繪：ＵＳＸ－七七二號車與ＭＨＨ－二七七號車肇事後均
    位於往林內之行向快車道與慢車道上」、「按道路交通安全規則第九十七條一款
    ：汽車在雙向二車道行駛時，均應在遵行車道內行駛」、「（一）蘇倍增駕駛輕
    型機車逆向行駛為肇事原因。（二）朱克恭：無肇事原因」等不實事項，並提出
    不實鑑定意見書於法院，目的是要圖利朱克恭，因而認被告涉有刑法第二百十三
    條、第二百十六條、第一百三十一條第一項之偽造文書罪、公務員圖利罪云云。
二、按犯罪之被害人得提起自訴；犯罪事實之一部提起自訴者，他部雖不得自訴，亦
    以得提起自訴論。但不得提起自訴部分係較重之罪，或其第一審屬於高等法院管
    轄，或第三百二十一條之情形，不在此限；不得提起自訴而提起者，應諭知不受
    理之判決，該不受理之判決，得不經言詞辯論為之，刑事訴訟法第三百十九條第
    一項前段、第二項、第三百三十四條、第三百四十三條、第三百零七條分別定有
    明文。又刑法第一百三十一條第一項之公務員圖利罪，其所保護之法益為公務員
    對於國家服務之忠信規律及國家法益，而非私人權益，私人雖因公務員之圖利行
    為受損，亦屬間接受害，非直接被害，不得提起自訴，有最高法院七十年台上字
    第一七九九號判例要旨可資參照。
三、經查：本件自訴人認為被告涉嫌犯有上開二罪，有方法結果之關係，均屬犯罪事
    實。而刑法第一百三十一條第一項之公務員圖利罪，與同法第二百十六條、第二
    百十三條之行使公務員登載不實文書罪，法定本刑固均為一年以上、七年以下有
    期徒刑，惟貪污治罪條例第六條第一項圖利罪之規定，乃刑法第一百三十一條第
    一項之特別規定，應優先適用，刑法第一百三十一條之規定，已無適用餘地。且
    貪污治罪條例第六條第一項規定所保護之法益，與刑法第一百三十一條第一項之
    罪保護之法益，並無不同，私人權益縱使因之受損，依照上開判例要旨，亦不得
    提起自訴。又貪污治罪條例第六條第一項之法定最輕本刑為五年以上有期徒刑，
    依刑法第三十三條第三款之規定，該罪之法定本刑最重為十五年有期徒刑，依刑
    法第三十五條第二項之規定，貪污治罪條例第六條第一項之規定，較之刑法第二
    百十六條、第二百十三條之規定，顯屬較重之罪。揆諸上開說明，自訴人就被告
    涉嫌圖利朱克恭之重罪，並不能提起自訴，縱其就被告涉嫌行使公務員登載不實
    文書罪部分，可自認為係被害人，然重罪部分不能提起自訴，輕罪部分亦不得提
    起自訴。法院就先程序後實體之審理原則，自不能接受審理自訴人之自訴。此部
    分自應為不受理判決之諭知。
四、原審法院基此理由，不經言詞辯論，為不受理之判決經核並無不合。自訴人上訴
    意旨，猶執前詞，指摘原判決不當，為無理由，爰不經言詞辯論，予以駁回之。
據上論斷，應依刑事訴訟法第三百六十八條、第三百七十二條，判決如主文。
中    華    民    國      九十      年      八      月      三十        日
                                  臺灣高等法院臺南分院刑事第二庭
                                      審判長法官  游    明    仁
                                            法官  陳    清    溪
                                            法官  蘇    重    信
右正本證明與原本無異。
如不服本判決，應於判決送達後十日內向本院提出上訴狀，其未敘述理由者並應於提
出上訴狀後十日內向本院補提理由書（應附繕本)。
                                      法院書記官  李    珍    鳳
中    華    民    國      九十      年      八      月      三十一      日


司法院資訊處製作；財團法人民間司法改革基金會備份。
